【裁判字號】    99,台非,24
【裁判日期】    990121
【裁判案由】    違反毒品危害防制條例等罪
【裁判全文】
最高法院刑事判決                九十九年度台非字第二四號
上  訴  人  最高法院檢察署檢察總長
被      告  甲○○
上列上訴人因被告違反毒品危害防制條例等罪案件，對於台灣花
蓮地方法院中華民國九十八年八月二十六日第一審確定判決（九
十八年度訴字第二四二號，起訴案號：台灣花蓮地方法院檢察署
九十八年度毒偵字第一三八、二０五號），認為部分違法，提起
非常上訴，本院判決如下：
主  文
原判決關於施用第一級毒品二罪部分均撤銷。
甲○○施用第一級毒品，累犯，處有期徒刑拾月。扣押之吸食器
壹組沒收。
理  由
非常上訴理由稱：「按刑法第五十五條規定之想像競合犯，從一
重處斷，係指行為人以一個意思決定發為一個行為，而侵害數個
相同或不同之法益，外形上具備數個犯罪構成要件，成立數個罪
名，但包括的作為一個構成要件加以評價，乃犯罪之併合，乃處
斷上之一罪；如其意思各別，且有數個行為，應構成數個獨立罪
名，不能適用第五十五條之規定。本件原判決認定之犯罪事實，
引用檢察官起訴書之記載，有關施用毒品部分，即係『被告基於
施用毒品之犯意，於九十八年三月五日八時十五分許前九十六小
時內，在其位於花蓮縣吉安鄉○○村○○○街十五號之住處內，
施用第一級毒品海洛因、第二級毒品安非他命』等情；原判決既
又記載『被告同時施用第一級、第二級毒品，乃一行為觸犯數罪
名，為想像競合犯，應從一重之施用第一級毒品罪處斷』等語，
論罪法條亦引用刑法第五十五條；則被告施用毒品部分，顯係依
想像競合犯從一重論以施用第一級毒品之一罪。乃原判決主文卻
諭知『施用第一級品，累犯，處有期徒刑拾月。又施用第一級品
，累犯，處有期徒刑拾月』竟依二個獨立之罪名併合處斷，再與
持有第二級毒品罪，定應執行有期徒刑一年四月，依首開說明，
原判決之施用毒品部分，自有判決理由矛盾及適用法則不當之違
法。案經確定，且於被告不利。爰依刑事訴訟法第四百四十一條
、第四百四十三條提起非常上訴，以資糾正」等語。
本院按判決不適用法則，或適用不當者，為違背法令。又科刑之
確定判決，其所宣示之主文，與所載之事實及理由必須互相適合
，否則即屬理由矛盾，而判決理由矛盾，如致適用法令違誤，即
屬於判決違背法令，自得據以提起非常上訴。本件原確定判決事
實欄關於被告甲○○施用毒品部分，係引用檢察官起訴書所載，
認定被告甲○○基於施用毒品之犯意，於民國九十八年三月五日
八時十五分許前九十六小時內，在其位於花蓮縣吉安鄉○○村○
○○街十五號之住處內，施用第一級毒品海洛因、第二級毒品安
非他命等情，理由內並說明被告同時施用第一級、第二級毒品，
係一行為觸犯數罪名，為想像競合犯，應從一重之施用第一級毒
品罪處斷。乃原確定判決竟適用毒品危害防制條例第十條第一項
、第二項、第十八條第一項前段，刑法第十一條前段、第五十五
條、第四十七條第一項、第五十一條第五款，於主文諭知被告施
用第一級毒品二罪，均累犯，各處有期徒刑十月，其主文之記載
，與事實認定及理由論述均不相一致，顯有判決理由矛盾之違背
法令。案經確定，且於被告不利，非常上訴意旨執以指摘，洵有
理由，應由本院將原判決關於施用第一級毒品二罪部分均撤銷，
另行判決如主文第二項所示，以資救濟。
據上論結，應依刑事訴訟法第四百四十七條第一項第一款，毒品
危害防制條例第十條第一項、第二項、第十八條第一項前段，刑
法第十一條前段、第五十五條、第四十七條第一項，判決如主文
。中  華    民    國  九十九年一月  二十一日
                      最高法院刑事第四庭
                          審判長法官  張  淳  淙
                                法官  劉  介  民
                                法官  蔡  彩  貞
                                法官  魏  新  和
                                法官  吳  信  銘
      本件正本證明與原本無異
                                      書  記  官
中    華    民    國  九十九  年    一    月  二十八  日
                                                      ｓ
附錄：本件論罪法條
毒品危害防制條例第十條第一項
施用第一級毒品者，處六月以上五年以下有期徒刑。

司法院資訊處製作；財團法人民間司法改革基金會備份。
